最高法院刑事判決　　　　　　　　　 111年度台上字第3874號
上　訴　人　吳兆廷



選任辯護人　林俊峰律師
　　　　　　林祐增律師
上　訴　人　梁子杉




選任辯護人　鄭凱鴻律師
　　　　　　陳家誼律師
上列上訴人等因妨害性自主案件，不服臺灣高等法院中華民國11
1 年4 月29日第二審判決（110 年度侵上訴字第144 號，起訴案
號：臺灣臺北地方檢察署107 年度偵字第472 、9192號），提起
上訴，本院判決如下：
    主  文
原判決撤銷，發回臺灣高等法院。
    理  由
一、本件原判決維持第一審論處上訴人甲○○、乙○○二人以上
    共同犯強制性交罪刑之判決，駁回其等在第二審之上訴。固
    非無見。
二、惟查：
  ㈠審理事實之法院對於被告有利、不利之證據應一律注意，詳
    為調查，綜合全案各項直接、間接證據，本於經驗法則及論
    理法則以定其取捨，並將取捨證據及得心證之理由於判決內
    詳為說明，倘僅援用不利於被告之證據而為被告不利之認定
    ，對於有利於被告之證據恝置不論，或將卷內各項證據予以
    割裂觀察，均難謂於法無違。
    卷查：乙○○固坦承有於案發地點之7 樓與告訴人Ａ女（真
    實姓名詳卷）發生2 次性行為，惟始終否認有本件強制性交
    之犯行，抗辯Ａ女是其請酒店人員安排來陪酒及性交易。原
    判決雖以Ａ女歷次指證其本件出場坐檯係陪酒，未同意為性
    交易；而證人涂盈茹關於事先有無徵詢Ａ女同意出場交易部
    分，先後所述說法不同；綜合證人黃靖愉、涂盈茹所證，僅
    能證明Ａ女出場係坐檯陪酒；證人陳岱菱於協商當時指Ａ女
    本件「S 出」（即性交易），係出於個人臆測之片面說詞；
    黃靖愉片面所證Ａ女於案發當晚11時許，告知已與乙○○從
    事性交易，與酒店派遣單（回報卡）、乙○○與涂盈茹間微
    信對話及乙○○所述之時間不符；酒店開立之帳單內容尤有
    可疑等上情，均無從認定Ａ女有同意性交易，因認乙○○上
    開抗辯不足採信（見原判決第22頁第5 行至第25頁第13行）
    。然原判決未合併上開卷內Ａ女、涂盈茹、黃靖愉之證述，
    Ａ女案發後由陳岱菱陪同與酒店人員協商賠償事宜時商談過
    程之錄音譯文，及乙○○與涂盈茹間微信對話、酒店帳單等
    證據，本於經驗法則及論理法則為綜合之判斷，以定其取捨
    ，竟切割上開證據中有利於乙○○部分之證據，分別說明不
    足採信之理由，將各項證據割裂觀察、各別評價，依上說明
    ，自有違證據法則。則Ａ女是否同意與乙○○為性交易，尚
    屬不明，原審遽為不利乙○○之認定，有判決理由不備及調
    查職責未盡之違法。
  ㈡判決不載理由者當然為違背法令，所謂判決不載理由，係指
    依法應記載於判決理由內之事項不予記載，或記載不完備者
    而言，此為刑事訴訟法第379 條第14款上段之當然解釋，而
    有罪之判決書，對於被告有利之證據不採納者，應說明其理
    由，復為同法第310 條第2 款所明定，故有罪判決書對於被
    告有利之證據，如不加以採納，須說明其不予採納之理由，
    否則即有判決不備理由。又客觀上為法院認定事實及適用法
    律之基礎之證據雖已調查，而其內容未明瞭者，即與未經調
    查無異，如遽行判決，仍屬應於審判期日調查之證據而未予
    調查之違法。
  1.依原判決之記載及卷證，甲○○始終否認對Ａ女有何單獨或
    共同強制性交之犯行，並於原審之上訴理由狀載稱：依民國
    107 年8 月1 日內政部警政署刑事警察局鑑定書之鑑定結論
    第2 、3 點：均載明Ａ女內褲斑跡、胚胎組織染色體，分別
    可排除來自甲○○或排除甲○○為胚胎之親生父，堪認甲○
    ○並無將生殖器插入Ａ女陰道甚明等語（見原審卷第58頁）
    。原判決就甲○○此部分有利其之主張，未說明不予採納之
    理由，已有未合。
  2.又甲○○於原審抗辯主張依Ａ女描述遭性侵之方式，不可能
    造成所載輕微之傷勢，而Ａ女離開甲○○新北市蘆洲處所後
    先回家休息，與男友發生性行為，去烘爐地拜拜，相隔19小
    時後才驗傷，及依卷附耕莘醫院受理疑似性侵害事件驗傷診
    斷書所載Ａ女之傷勢非嚴重，僅係輕微之1 至2 公分之刮傷
    、瘀青而已，不能排除係Ａ女案發之前本身已有傷勢，或案
    發後自行不慎造成之可能性等語（同上卷第63、183 頁）。
    原判決則以Ａ女所陳遭性侵時，上訴人等2 人身材壯碩（甲
    ○○、乙○○身高體重依序為175 公分、75公斤；169 公分
    、82公斤），乙○○供稱Ａ女當晚飲酒過度，則Ａ女不勝酒
    力，乙○○又很壯碩，根本無力抵抗，上訴人等2 人輪流壓
    住Ａ女手腳之情狀，所造成傷害結果較小，與前揭驗傷診斷
    書所載之客觀上傷勢非重，並無扞格（見原判決第15 頁第5
    至11行）。然原判決既謂上訴人等2 人身材壯碩，則依其等
    輪流壓住Ａ女手腳，反覆輪替對Ａ女強制性交，能否僅能造
    成Ａ女上開1 至2 公分之刮傷、瘀青？又甲○○主張Ａ女當
    日離開甲○○蘆洲處所後，有與其男友發生性行為，而依卷
    附Ａ女於警詢陳述之記載，已肯認上情，並謂：男友性慾很
    強，每天都會跟其發生性行為，即使其不願意，男友還是硬
    跟其發生性行為等語（見第9192號偵查卷一第218 頁）。則
    Ａ女所受之傷勢是否確由上訴人等強制性交所造成，容有可
    疑，甲○○上開所辯似亦非無據。究竟實情如何，原審未調
    查釐清，有理由不備及應於審判期日調查證據未予調查之違
    法。
  3.原判決以Ａ女於案發當時所穿著之胸罩，在左罩杯內側及乳
    頭相對位置處之斑跡染色體DNA-STR 型別，經鑑定後均檢出
    同一男性之Y 染色體DNA-STR 型別，且皆與甲○○之DNA 型
    別相同，足證Ａ女指訴其至上揭甲○○住處7 樓如廁出來時
    ，甲○○第一個先在廁所強拉其衣物而親吻其胸部，又拉至
    沙發以手指侵入其陰道一事非虛（見原判決第15頁第15至23
    行）。然稱性交者，謂非基於正當目的所為之下列性侵入行
    為：一、以性器進入他人之性器、肛門或口腔，或使之接合
    之行為。二、以性器以外之其他身體部位或器物進入他人之
    性器、肛門，或使之接合之行為，刑法第10條第5 項定有明
    文；另刑法強制性交及強制猥褻罪，分有不同構成要件，則
    原判決以Ａ女胸罩左罩杯內側及乳頭相對位置處檢出甲○○
    之DNA 一節，即執為Ａ女指訴甲○○有本件單獨及共同強制
    性交犯行之補強證據，尚嫌速斷，理由亦有欠備。
三、以上，或為上訴意旨所指摘，或為本院得依職權調查之事項
    ，而上述違背法令，影響於事實之確定，本院無可據以為裁
    判，應認原判決有撤銷發回更審之原因。
據上論結，應依刑事訴訟法第397條、第401條，判決如主文。
中    華    民    國   111    年    10    月    5     日
                  刑事第七庭審判長法  官  段  景  榕  
                                  法  官  沈  揚  仁  
                                  法  官  汪  梅  芬  
                                  法  官  宋  松  璟  
                                  法  官  楊  力  進  
本件正本證明與原本無異
                                  書記官
中    華    民    國   111    年    10    月    6     日